臺灣臺中地方法院刑事判決　　　　　　　　　　　九十年度交易字第一六號
　　公訴人　臺灣台中地方法院檢察署檢察官
　　被　告　丁○○
　　選　任
　　辯護人　張益隆
　　被　告　乙○○
右列被告等因過失傷害案件，經檢察官提起公訴 (八十九年度偵字第四０九八號），
本院判決如左：
    主  文
丁○○從事業務之人，因業務上之過失傷害人，致重傷，處有期徒刑陸月。如易科罰
金，以參佰元折算壹日。
乙○○公訴不受理。
    事  實
一、丁○○受僱於東亞運輸倉儲股份有限公司，係以駕駛為業務之人，於民國（下同
    ）八十九年一月十七日十二時三十八分許，駕駛車牌號碼ＡＷ－八一六號特營大
    貨車，沿台中縣清水鎮西濱台十七線臨海路，由東向西行駛，途經臨海路與西濱
    快速道路之交岔路口，因臨海路東側號誌有三個破損故障無動作，理應減速慢行
    ，作隨時停車之準備，並注意車前狀況，隨時採取必要之安全措施，依當時天候
    晴朗、日間自然光線、乾燥柏油路面、路面無障礙物、視距良好之情形，又無不
    能注意之情事，竟疏於注意車前狀況，猶以時速五十二公里之速度，未減速慢行
    ，貿然通過上開交岔路口，遂與沿西濱快速道路由南向北行駛，乙○○駕駛之車
    號ＳＷ－七二六號特營大貨車，亦疏未注意車前狀況而碰撞，致乙○○受有外傷
    性腦損傷（缺氧性病變）合併四肢癱瘓而成植物人之重傷害。
二、案經乙○○之妻丙○○○訴由台中縣警察局清水分局報請臺灣臺中地方法院檢察
    署檢察官偵查起訴。
    理  由
甲、有罪部分
一、訊據被告丁○○固坦承於前開時地與被告乙○○發生車禍之事實，惟矢口否認有
    何業務過失致重傷之犯行，辯稱：當時四面交通號誌均故障，且已過了交岔路口
    中線，是被告乙○○車速過快，駕駛不當翻覆在地後，滑行才撞上伊，並非伊撞
    及被告乙○○所駕駛之特營大貨車云云。然查：右揭犯罪事實，已據告訴人丙○
    ○○指訴明確，核與證人甲○○證述情節相符，並有道路交通事故調查報告表一
    份、現場照片二十張附卷可資佐證。又被害人乙○○因本次車禍，造成外傷性腦
    損傷（缺氧性病變）合併四肢癱瘓而成植物人之重傷害，亦有沙鹿童綜合醫院、
    私立中山醫學院附設孫中山先生紀念醫院診斷證明書各一份附卷可稽。次查，被
    告丁○○雖辯稱四面交通號誌均故障，然據現場目擊證人甲○○到場證述：當時
    我看到被告（即被告丁○○）行向的標誌有損壞，最左邊與右邊的燈號是好的還
    會亮，中間三個燈損壞，無燈殼而且不亮。其他三面行向的燈號都是亮的，參之
    道路交通事故調查報告表亦在僅於臨海路東面處載明：燈破三個等語、現場照片
    顯示除臨海路東面標誌有三個損壞外，其他均運作良好，且本院勘驗ＴＶＢＳ所
    提供肇事現場錄影帶結果：丁○○對面之燈號最左邊燈號在事後拖吊肇事車頭（
    丁○○）時顯示為紅燈之後，該燈號最右邊又顯示為綠燈，即表示該燈號有正常
    運作，製有勘驗筆錄一份附卷可佐。又肇事後被告丁○○所駕駛之大貨車之剎車
    痕起始於斑馬線，且長達十六點六公尺等情以觀，被告駕車通過上開交岔路口，
    顯未注意車前狀況減速慢行，作隨時停車之準備，是被告所辯伊無過失，顯係卸
    責之詞，殊不足取。
二、車輛行經無號誌之交岔路口，或道路發生臨時障礙時，均應減速慢行，作隨時停
    車之準備；按車輛行駛時，駕駛人應注意車前狀況，並隨時採取必要之安全措施
    。道路交通安全規則第九十三條第一項第三款、九十四條第三項定有明文。被告
    駕車應注意上開規定，而依當時天候晴朗、日間自然光線、乾燥柏油路面、路面
    無障礙物、視距良好之情形，又無不能注意之情事，竟疏於注意車前狀況，未減
    速慢行，貿然通過上開交岔路口，又無不能注意之情形，竟疏未注意，以致肇事
    ，即有過失，況本案送請台灣省台中縣區車輛行車事故鑑定委員會鑑定結果，亦
    同此認定，有該委員會中縣鑑字第八九０四二九號鑑定意見書，被告丁○○之過
    失行為與被告乙○○之重傷結果間，具有相當因果關係。雖被害人乙○○亦未注
    意車前狀況而與有過失，然仍不能因此而解免被告之罪責。從而本件事證明確，
    被告犯行足堪認定。
三、被告丁○○係東亞運輸倉儲股份有限公司司機，為職業駕駛人，已據其供明在卷
    ，於執行業務中開車肇事，致被告乙○○外傷性腦損傷合併四肢癱瘓而成植物人
    ，日常生活完全依賴他人照顧，身體及健康顯難治癒，已達重傷之程度，核其所
    為，係犯刑法第二百八十四條第二項後段之業務過失致重傷罪。爰審酌被告丁○
    ○過失程度，被害人乙○○與有過失及因本件車禍事故已成植物人所生之危害、
    被告犯後態度等一切情狀，量處如主文所示之刑，並諭知易科罰金之標準，以資
    懲儆。
四、按刑法第四十一條業於九十年一月十日修正公布，同年月十二日生效，修正後刑
    法第四十一條第一項前段規定「犯最重本刑為五年以下有期徒刑以下之刑之罪，
    而受六個月以下有期徒刑或拘役之宣告，因身體、教育、職業、家庭之關係或其
    他正當事由，執行顯有困難者，得以一元以上三元以下折算一日，易科罰金。」
    ，與修正前刑法第四十一條規定「犯最重本刑為三年以下有期徒刑以下之刑之罪
    ，而受六個月以下有期徒刑或拘役之宣告，因身體、教育、職業、家庭之關係，
    執行顯有困難者，得以一元以上三元以下折算一日，易科罰金。」不同。比較新
    舊法結果，以新法較有利於行為人，故依刑法第二條第一項前段規定，本件自應
    適用裁判時之法律即修正後刑法第四十一條第一項前段之規定，併此敘明。
乙、不受理部分
一、公訴意旨另以：被告乙○○以駕駛為業，為從事業務之人，於八十九年一月十七
    日十二時三十八分許，駕駛車牌號碼ＳＷ－七二六號特營大貨車，沿西濱快速道
    路由南往北行駛時，理應注意車輛行駛時，駕駛人應注意，行經無號誌之交岔路
    口或道路發生障礙時，應減速慢行，作隨時停車之準備，而依當時情形，又無不
    能注意之情事，竟疏於注意，與被告丁○○所駕駛大貨車相撞，致丁○○受有腦
    震盪、頭皮裂傷等之傷害，因認被告犯有刑法第二百八十四條第二項前段之業務
    過失傷害等語。
二、按告訴乃論之罪，未經告訴者，應諭知不受理之判決，刑事訴訟法第三百零三條
    第三款定有明文。經查本件被告乙○○上開犯行經檢察官以刑法第二百八十四條
    第二項前段之業務過失傷害罪提起公訴，依同法第二百八十七條前段規定係屬告
    訴乃論之罪，本院查卷內之警訊、偵訊筆錄，均無被害人頻垂淵對被告乙○○提
    出告訴之資料，且被害人丁○○亦於本院審理時稱：「我在警、檢方都沒有對乙
    ○○提告訴」等語，揆諸前開規定，爰諭知不受理之判決。
據上論斷，應依刑事訴訟法第二百九十九條第一項前段、第三百零三條第三款，刑法
第二百八十四條第二項後段、修正後刑法第四十一條第一項，罰金罰鍰提高標準條例
第一條前段、第二條，判決如主文。
中    華    民    國  九十一      年       一      月      三十一   日
                                  台灣台中地方法院交通法庭
                                      法  官  郭  德  進
右正本證明與原本無異。
如不服本判決，應於判決送達後十日內向本院提出上訴狀( 應附繕本 )，上訴於臺灣
高等法院臺中分院。
                                      書記官
中    華    民    國      九十一      年       二      月       五      日
刑法第二百八十四條第二項後段
從事業務之人，因業務上之過失傷害人者，處一年以下有期徒刑、拘役或一千元以下
罰金。致重傷者，處三年以下有期徒刑、拘役或二千元以下罰金。
                                                                        Ａ
